【裁判字號】    88,訴,256
【裁判日期】    891020
【裁判案由】    行使偽造文書
【裁判全文】
臺灣花蓮地方法院刑事判決                          八十八年度訴字第二五六號
    公  訴  人  臺灣花蓮地方法院檢察署檢察官
    被      告  庚○○
    被      告  乙○○
右被告因偽造文書案件，經檢察官提起公訴（八十八年度偵字第二六四三號、八十八
年度偵緝字第七二號），本院判決如左：
    主  文
庚○○、乙○○均無罪。
    理  由
一、本件公訴意旨略以：庚○○與乙○○共同連續於民國八十五年八月二十三日、八
    月三十一日，假冒丁○○名義，偽造丁○○同意將坐落於花蓮縣秀林鄉○○村○○段二六六地號土地（以下簡稱系爭土地），權利範圍二分之一價賣予庚○○之
    契約書與證明書，足以生損害於丁○○。嗣八十五年九月四日，庚○○與乙○○
    二人復基於概括犯意，明知丁○○並未申領印鑑證明，乃由庚○○偽造丁○○印
    章，推由乙○○持相關證件，到花蓮縣秀林鄉戶政事務所，偽造丁○○之申請書
    ，向戶政機關提出行使申請核發丁○○之印鑑證明，使該戶政事務所承辦之公務
    員，因陷於錯誤，而誤行登載於職務上所掌之公文書即印鑑證明後，仍由錢、張
    二人提出而行使，因認被告庚○○與乙○○二人共同涉犯刑法第二百十條、二百
    十四條、第二百十六條等罪嫌。
二、按犯罪事實應依證據認定之，無證據不得推定其犯罪事實；又不能證明被告犯罪
    者，應諭知被告無罪之判決，刑事訴訟法第一百五十四條、第三百零一條第一項
    分別定有明文。而認定犯罪事實所憑之證據，須適於為被告犯罪事實之證明者，
    始得採為斷罪資料。被告之自白，雖為證據之一種，但依刑事訴訟法第一百五十
    六條第一項規定，被告之自白，除非出於強暴、脅迫、利誘、詐欺、違法羈押或
    其他不正方法外，須與事實相符，始得為證據。又依同條第二項規定，被告之自
    白，不得作為有罪判決之唯一證據，仍應調查其他必要之證據，以察其是否與事
    實相符。其立法目的乃在以補強證據擔保自白之真實性，亦即以補強證據之存在
    ，藉之限制自白在證據上之價值，防止偏重自白而發生誤判之危險。以被告之自
    白，作為其自己犯罪之證明時，尚有此危險，則以之作為其他共犯之罪證時，不
    但在採證上具有自白虛偽性之同樣危險，且共犯之自白，難免有嫁禍他人，而為
    虛偽供述之危險。是利用共犯者之自白，為其他共犯之罪證時，其證據價值如何
    ，按諸自由心證主義原則，固屬法院自由判斷之範圍，惟共同被告不利於己之陳
    述，雖得採為其他共同被告犯罪之證據，惟此項不利之陳述，須無瑕疵可指，且
    就其他方面調查，又與事實相符者，始得採為其他共同被告犯罪事實之認定。若
    不為調查，而專憑此項供述，即為其他共同被告犯罪事實之認定，顯與刑事訴訟
    法第一百五十六條第二項規定有違。因之，現行刑事訴訟法下，被告之自白，或
    共同被告不利於己之陳述，其證明力並非可任由法院依自由心證主義原則，自由
    判斷，而須受相當之限制，即尚須另有其他必要之補強證據，來補足其自白之證
    明力，始得採為斷罪資料。
三、訊據被告庚○○堅決否認有公訴人所指之犯行，辯稱：我沒有盜刻丁○○印章，
    我只是仲介，找賣家而已，丙○○有授權辦理，丁○○也同意等語；被告乙○○
    於本院審理時則稱：事實上，丁○○有同意賣土地，丁○○印章是戊○○拿給我
    的，契約書、切結書是我交給戊○○，請他交給丁○○簽名，偵查中我是說謊等
    語。本件公訴人認被告二人共犯偽造文書等罪嫌，無非係以共同被告乙○○於偵
    查中之供述、證人丁○○於偵查中所為：未與被告庚○○訂約及申領印鑑證明之
    證詞，以及卷附之系爭契約書、證明書影本、印鑑證明、印章一枚等為論據。經
    查：
（一）本件原為被告乙○○於八十八年一月二十二日至臺灣花蓮地方法院檢察署按鈴
      申告被告庚○○涉犯詐欺罪嫌，其當時供述之事由為：八十五年間，甲○○欠
      我父親錢，丙○○、丁○○願意提供土地拍賣，文雄同意，成財不同意，庚○○偷刻丁○○印鑑章，偽簽丁○○簽名，然後將土地賣給庚○○，庚○○將土
      地轉售他人，八十七年十二月底，我向他要錢，他不給等語。嗣被告乙○○於
      本院八十八年九月二十日第一次調查訊問時則稱：丁○○印章是戊○○拿給我
      的，身分證正本也是戊○○拿給我的等語；八十九年九月二十七日本院審理時
      被告乙○○再供承：丁○○有同意售地等語。是被告乙○○對於丁○○是否同
      意售地、丁○○之印章是否曾遭盜刻乙節，供述前後迴異，是否可信，已令人
      懷疑？
（二）卷附花蓮縣秀林鄉戶政事務所於八十五年九月四日核發之丁○○印鑑證明（即
      辦理贈與時所附之證明文件），該印鑑之登記日期為八十五年一月二十二日，
      八十五一月二十二日當時係由丁○○本人親往戶政單位辦理，此有花蓮縣秀林
      鄉戶政事務所於八十八年十月十一日以花秀戶貞字第一三二一號函送之印鑑變
      更登記申請書影本一紙附卷可佐。參以證人丁○○復到庭供稱：該印鑑登記是
      我自己辦的等語（見本院八十八年九月二十日訊問筆錄）；證人戊○○即丁○○之子亦到庭證述：丁○○的身分證、印章是我交給乙○○等語（見本院八十
      八年十一月五日訊問筆錄），顯見被告庚○○於偵訊中所辯：印章是戊○○交
      出來等語，與事實相符。扣案於偵卷中之丁○○印章一枚，確非被告庚○○偽
      造之情，至為灼然。
（三）證人丁○○於偵訊中即稱：系爭土地是丙○○所有，我另分他處土地，系爭土
      地給丙○○沒關係等語；其於本院訊問時並供承：有談過土地過戶的事，但不
      知是那一塊土地，要過戶到丙○○名下時，我知道，有交出印鑑證明，身分證
      有交給甲○○，．．，父親留下的土地，丙○○分到系爭二六六號這塊土地，
      我分到好幾塊地，．．他們要賣，我不知道，但以前我有說過，這塊地要讓給
      丙○○等語，．．，我知道土地要送給丙○○，但不知什麼時候出賣等語。而
      證人丙○○更到庭證述：系爭二六六號土地是大哥（指丁○○）給我的，我請
      庚○○去辦，因為甲○○欠會錢，所以讓庚○○他們去辦，是要把土地賣掉，
      契約書是我自己簽名的，系爭土地是我一個人的等語；另證人戊○○則證稱：
      丁○○的身分證、印章是我交給乙○○，因為父親提過，甲○○與丙○○在外
      欠錢，系爭土地就授權給丙○○，他如果要賣的話，可以賣，我回家時，丁○○身分證已在甲○○手上，他們正在談賣土地的事，甲○○把丁○○身分證交
      給我，我順手遞給乙○○，當時是印章、身分證一起，．．，契約書上丁○○
      名字是我簽的等語。此外，證人甲○○亦供述：乙○○每天帶庚○○向我要會
      錢，我就與丙○○商量，丙○○同意幫我還這筆錢，說要賣地，如何買賣我不
      知道，後來丙○○告訴我已經處理好了等語。綜觀證人丁○○、丙○○、戊○○、甲○○四人之證詞可知：丁○○確實同意將其繼承所得應有部分二分之一
      之系爭土地，贈與丙○○，即系爭土地全歸丙○○名義所有，而丙○○亦同意
      出賣系爭土地，以賣得價金清償甲○○積欠被告乙○○之父親之會款，並由被
      告庚○○處理出售事宜。由上可知，丁○○既事前同意贈與系爭土地（應有部
      分二分之一）予丙○○，且丁○○之身分證、印鑑章等相關證件亦係由其子戊○○交出，甚至買方庚○○，賣方丁○○之系爭契約書中，賣主欄下「丁○○
      」三字，亦係丁○○之子戊○○填寫（見戊○○於本院八十八年十一月五日之
      供述），則被告二人有何偽造文書行為之有？而以贈與為原因，辦理土地移轉
      登記時，檢具贈與人丁○○之印鑑證明乃要件之一，被告二人中由被告乙○○
      具名代為向戶政單位申請丁○○之印鑑證明，隨即檢附於土地登記申請書（見
      卷附花蓮縣花蓮地政事務所函送之所有權移轉相關資料），又無證據可資證明
      被告二人將申請取得之丁○○印鑑證明，供作他項用途，亦難認被告二人有偽
      造文書之犯罪故意。
四、綜上所述，共同被告乙○○於偵查中所為：庚○○偷刻丁○○印鑑章，偽簽丁○○簽名賣掉土地之陳述，顯與事實不符。本件不能證明被告庚○○、乙○○二人
    犯罪，均應為無罪判決之諭知。
五、至被告乙○○明知庚○○並未偽造丁○○之印章，卻向檢察官虛構事實申告，所
    涉刑法誣告罪嫌，應由檢察官另行偵辦。而庚○○於八十六年七月間代為出售系
    爭土地，取得新台幣（下同）八十六萬元之買賣價金（依證人己○○供稱：給付
    之價金為八十六萬元）後，果庚○○曾為系爭土地代為繳納贈與稅、增值稅（依
    贈與、買賣之系爭土地移轉登記資料，二次稅捐金額分別為十萬五千五百二十元
    、十萬二千六百六十四元，合計二十萬八千一百八十四元），扣除上開稅捐、代
    書費及其他行政規費，依丙○○供述，事後其取得六萬元，乙○○亦供稱未取得
    分文，則是否有剩餘款項？果有餘款，庚○○是否有侵占入己之行為，亦應由檢
    察官於先行調查後，偵查處理。
據上論斷，應依刑事訴訟法第三百零一條第一項，判決如主文。
本案經檢察官李子春到庭執行職務。
中      華      民      國    八  十  九  年      十    月      二十    日
                              臺灣花蓮地方法院刑事庭
                                  法  官  蘇  嫊  娟
右正本證明與原本無異。
如對本判決不服，應於送達後十日內，向本院提出上訴狀。（應抄附繕本）告訴人或
被害人如對於本判決不服者，應具備理由請求檢察官上訴，其上訴期間之計算係以檢
察官收受判決正本之日期為準。
                                  法院書記官
中      華        民        國    八十九    年    十一    月    十三    日


司法院資訊處製作；財團法人民間司法改革基金會備份。
